臺灣高等法院刑事判決
109年度上易字第852號
上  訴  人  
即  被  告  黃偉倫

                    住○○市○○區○○街000號2樓                            送達處所：新北市○○區○○路000號0                      樓    
上列上訴人因竊盜案件，不服臺灣新北地方法院108年度審易字
第3037號，中華民國109年1月14日第一審判決（起訴案號：臺灣
新北地方檢察署108年度偵字第28644號），提起上訴，本院判決
如下：
    主  文
原判決撤銷。
黃偉倫犯侵入住宅竊盜罪，處有期徒刑捌月。未扣案如附表所示
之物均沒收，於全部或一部不能沒收或不宜執行沒收時，追徵其
價額。  
    犯罪事實
黃偉倫意圖為自己不法之所有，基於竊盜之犯意，於民國108 年
3月5日中午某時許，以蔡明珍放置在新北市○○區○○路0段000巷00
號15樓住處門口鞋櫃內之鑰匙，開啟蔡明珍上開住處大門，進入
蔡明珍住處後，徒手竊取如附表所示之物得手。
    理  由
一、本案作為認定事實所引用被告以外之人於審判外之供述證據
　　，均未經當事人於言詞辯論終結前聲明異議，本院
    審酌各該證據資料製作時之情況，亦無違法不當及證明力明
    顯過低之瑕疵，依刑事訴訟法第159條之5規定，認均有證據
    能力。　     
二、上開事實，業據上訴人即被告黃偉倫於檢察官訊問、原審準
    備程序、審理及本院審理時坦承不諱（偵卷第116頁，原審
    卷第36、41頁，本院卷第61），核與告訴人蔡明珍於警詢時
    之指訴情節吻合（偵卷第9至16頁），復有內政部警政署刑
    事警察局108年6月25日刑紋字第1080058569號鑑定書、刑事
    案件證物採驗紀錄表、監視錄影影像之擷取畫面及刑案現場
    照片在卷可稽（偵卷第29至33、39、53至59頁），堪認被告
    之自白核與事實相符，是被告本件犯行，事證明確，洵堪認
    定，應依法論科。
三、論罪：
  ㈠按行為後法律有變更者，適用行為時之法律，但行為後之法
    律有利於行為人者，適用最有利於行為人之法律，刑法第2
    第1 項定有明文。查被告行為後，刑法第321 條第1 項業於
    民國108 年5 月29日修正公佈，自108 年5 月31日施行。修
    正前刑法第321 條第1 項本文規定：「犯竊盜罪而有下列情
    形之一者，處6 月以上、5 年以下有期徒刑，得併科新臺幣
    10萬元以下罰金」；修正後則規定「犯前條第1 項、第2 項
    之罪而有下列情形之一者，處6 月以上5 年以下有期徒刑，
    得併科50萬元以下罰金」，比較新舊法結果，除增訂明示適
    用範圍文字外，就罰金刑部分，依刑法施行法第1 條之1 第
    1 項規定，修正後之罰金刑，由新臺幣10萬元提高為50萬元
    ，並非較有利於被告，依刑法第2 條第1 項前段規定，自應
    適用被告行為時法即修正前刑法第321 條第1 項規定。
　㈡核被告所為，係犯修正前刑法第321 條第1 項第1 款之侵入
    住宅竊盜罪。 
四、原審以被告罪證明確，予以論罪科刑，固非無見。惟查：按
    關於刑之量定，係實體法上賦予法院得為自由裁量之事項，
    惟量刑在於實現刑罰權之分配的正義，並與犯罪情節有關，
    故法院對有罪之被告科刑，應符合罪刑相當之原則，刑法第
    57條明定科刑時應審酌一切情狀，尤應注意該條所列各款事
    項，以為科刑輕重之標準。而本院依刑法第57條規定，斟酌
    被告前無任何刑事前案紀錄，有本院被告前案紀錄表在卷可
    按（本院卷第27頁），堪認被告素行尚佳，本次因一時驟起
    貪念而為竊盜犯行，且其持告訴人置放於門外鞋櫃之鑰匙，
    開啟告訴人住處大門而侵入行竊之手段，較諸於破壞門鎖、
    窗戶之方式為平和，另被告於偵查、原審及本院審理時均坦
    認犯行，對其行為無隱，復被告現為單親，尚有年甫滿7歲
    之女兒待其扶養，亦有被告個人戶籍資料（完整姓名）查詢
    結果附卷可參（原審卷第15頁），認原審量處有徒刑1年6月
    ，已逾法定最低刑度1年以上，其量刑已然過重，顯罪刑不
    相當，而有未洽。被告上訴意旨以原判決量刑過重，指摘原
    判決不當，為有理由，自應由本院將原判決予以撤銷改判。
五、審酌被告正值青壯、四肢健全，竟不思以正當方法謀取生活
    上所需財物，竟為圖私利，利用告訴人放置於住處門外鞋櫃
    內之鑰匙進入告訴人之住處行竊，除造成告訴人受有約新臺
    幣23萬4,801元（偵卷第11頁）之財產損失外，更危害告訴
    人之居家安寧，其所為甚屬不該，應予非難；另衡酌被告於
    偵查、審理時均坦認犯行，惟迄今尚未賠償告訴人之損失，
    復未獲取告訴人原諒之犯後態度，兼衡被告前無刑案紀錄之
    素行、犯罪之動機、目的、行竊之手段尚稱平和、所竊取財
    物之價值，暨被告自陳學歷為大專畢業、現已離婚、育有7
    歲之女兒、現於家中開設之公司任職，因公司經營不善，並
    無支薪等學識經歷、家庭生活經濟狀況等一切情狀，量處如
    主文第二項所示之刑。
六、被告所竊得如附表所示之物品，核屬被告本件竊盜犯行之犯
    罪所得，惟均未扣案，復未實際合法發還予告訴人，應依刑
    法第38條之1第1 項前段、第3 項之規定，予以宣告沒收，
    且於全部或一部不能沒收或不宜執行沒收時，追徵其價額。
據上論斷，應依刑事訴訟法第369條第1項前段、第364條、第299
條第1項前段，修正前刑法第321 條第1 項第1 款，刑法第2 條
第1項前段、第38條之1 第1 項前段、第3項，判決如主文。
本案經檢察官翁珮嫻到庭執行職務。
中　　華　　民　　國　　109 　年　　6 　　月　　24　　日
                  刑事第二十五庭審判長法　官  宋松璟
                                      法　官  黃翰義
                                      法　官  陳彥年
以上正本證明與原本無異。
不得上訴。
                                      書記官  彭秀玉
中　　華　　民　　國　　109 　年　　6 　　月　　24　　日
附錄：本案論罪科刑法條全文
修正前中華民國刑法第321條
犯竊盜罪而有下列情形之一者，處6月以上、5年以下有期徒刑，
得併科新臺幣10萬元以下罰金：
一、侵入住宅或有人居住之建築物、船艦或隱匿其內而犯之者。
二、毀越門窗、牆垣或其他安全設備而犯之者。
三、攜帶兇器而犯之者。
四、結夥三人以上而犯之者。
五、乘火災、水災或其他災害之際而犯之者。
六、在車站、港埠、航空站或其他供水、陸、空公眾運輸之舟、
    車、航空機內而犯之者。
前項之未遂犯罰之。

附表：
編號 沒收物品名稱及數量 一 洋酒共貳瓶 二 美金現鈔合計貳仟元 三 歐元現鈔合計壹仟元 四 日幣現鈔合計拾陸萬陸仟元 五 人民幣現鈔合計陸仟元 六 金項鍊共捌條 七 金戒指共肆個 八 金手鍊共肆條 九 金耳環共參對 十 珍珠項鍊壹套